【裁判字號】    98,易,731
【裁判日期】    981117
【裁判案由】    竊盜
【裁判全文】
臺灣屏東地方法院刑事判決               98年度易字第731號
公  訴  人  臺灣屏東地方法院檢察署檢察官
被      告  甲○○
上列被告因竊盜案件，經檢察官提起公訴（98年度偵字第4984號
），嗣被告於本院準備程序進行中先就被訴事實為有罪之陳述，
本院告知被告簡式審判程序之旨，並聽取當事人之意見後，裁定
改依簡式審判程序審理，判決如下：
    主  文
甲○○意圖為自己不法之所有，而侵占離本人所持有之物，處罰
金新臺幣捌仟元，如易服勞役，以新臺幣壹仟元折算壹日；又意
圖為自己不法之所有，而竊取他人之動產，累犯，處有期徒刑捌
月。
    事  實
一、甲○○前因違反毒品危害防制條例案件，經本院以97年度簡
    字第1401號判決處有期徒刑5 月確定，於民國97年12月18日
    易科罰金執行完畢，仍不知悔改，其於98年5 月5 日或6 日
    不詳時間，在屏東縣潭墘里崇明三街崇蘭國小側門，拾獲號
    碼為3871-UP 號之自小客車號牌2 面（原配掛於江致輝所有
    之自小客車上，於98年5 月2 日晚上11時前不詳時間，江致
    輝之自小客車遭不詳人士竊取，並將上開自小客車號牌棄置
    於上開地點）後，竟基於意圖為自己不法所有之侵占犯意，
    將之據為己有。其又於同年月10日上午9 時30分許，意圖為
    自己不法之所有，基於竊盜之犯意，在鄭安泰所經營址設於
    高雄縣大寮鄉○○○路184 號之「順泰汽車商行」，向鄭安
    泰佯稱有意購買該車行所有之國瑞牌自小客車1 部（車身號
    碼為MVI-0000000 ，原車牌號碼為3150-WU ，該車牌已停用
    報停），要求試駕，鄭安泰應允之，乃乘坐在副駕駛座陪同
    甲○○試車，迨試車完畢返回「順泰汽車商行」後，甲○○
    竟趁鄭安泰下車走向駕駛座，欲將該車停妥，而疏於注意之
    際，將上開自小客車駛離而竊取得手；甲○○因恐其竊得之
    上開自小客車未懸掛車牌為警查獲，乃將其拾得之上開3871
    -UP 號自小客車號牌懸掛在此自小客車上。嗣後鄭安泰四處
    查訪甲○○之行蹤，於同年月12日上午11時許，在屏東縣屏
    東市○○街140 號前尋獲上開自小客車（當時懸掛著3871
    -UP 號自小客車號牌），並報警處理，而為警循線查獲。
二、案經高雄縣政府警察局林園分局報告臺灣屏東地方法院檢察
    署檢察官偵查起訴。
    理  由
一、本案被告甲○○所犯竊盜等案件，並非法定刑為死刑、無期
    徒刑或最輕本刑3 年以上有期徒刑之罪，亦非高等法院管轄
    第一審之案件，而被告於本院準備程序中就被訴事實為有罪
    之陳述，本院乃裁定進行簡式審判程序。又簡式審判程序之
    證據調查，依刑事訴訟法第273 條之2 規定，不受同法第
    159 條第1 項審判外陳述排除之限制，再被告對於卷內之各
    項證據，亦不爭執證據能力，故卷內所列之各項證據，自得
    作為證據，先予敘明。
二、上開犯罪事實，業經被告於本院坦承不諱，核與證人即被害
    人鄭安泰、江致輝於警詢證述之情節相符（見警卷第5 至14
    頁），並有車籍查詢- 基本資料詳細畫面2 張、屏東縣政府
    警察局車輛尋獲電腦輸入單、贓物認領保管單、國瑞汽車股
    份有限公司中壢工廠電子機算機開立專用汽車出處場與貨物
    稅完稅照證、汽（機）車各項異動登記書、SAVE車輛查定認
    證書各1 份在卷可憑（見警卷第、19、21至26頁），被告自
    白顯與事實相符，堪可採信。本件事證明確，應予依法論科
    。
三、公訴意旨雖認上開3871 -UP號自小客車號牌係被告竊取而來
    ，而認其涉犯刑法第320 條第1 項之普通竊盜罪，然被告始
    終否認，辯稱係其在上開地點所拾獲等語，觀之檢察官所舉
    被害人江致輝警詢之證詞（見警卷第13、14頁），可知其係
    於98年5 月2 日晚上11時許，在上址發現其車號3871-U P
    號自小客車（連同自小客車號牌）遭竊，是該車遭竊之時間
    是否即為98年5 月2 日，尚非無疑，再縱認該自小客車號牌
    係於該日遭竊，然距被告所供之拾獲日（即98年5 月5 日或
    6 日）亦已有數日之隔，尚難憑被告被查獲持有上開自小客
    車號牌一節，逕認係其行竊而來，再被告於警、偵訊對於拾
    獲上開自小客車號牌之日期陳述雖非相同，然僅有1 日之差
    距（其於警詢稱係於98年5 月6 日、偵訊中稱98年5 月5 日
    ），非無可能係因記憶不清所致，與常情無違，自難以其供
    述有此些微不一致逕謂其辯解非真；此外，檢察官復未提出
    其他直接或間接證據足資證明上開自小客車號牌確係被告行
    竊所得，自難以被告持有該贓物乙節遽認被告確有為此部分
    竊盜犯行，公訴意旨應屬誤會。惟按我國刑事訴訟之審判，
    採彈劾主義，犯罪事實須經起訴，始得予以審判，但因起訴
    之方式不採起訴狀一本主義及訴因主義，而採書面及卷證併
    送主義，起訴書須記載犯罪事實、證據並所犯法條，使法院
    以犯罪事實為審判之對象；審判之認定事實適用法律，不採
    人民陪審及當事人進行主義，而採法官職權進行主義，故刑
    事訴訟法第300 條規定有罪之判決得就起訴之犯罪事實變更
    檢察官所引應適用之法條，以期訴訟之便捷，但為兼顧被告
    之防禦權以求程序之公平，並符合彈劾主義不告不理之旨意
    ，自須於公訴事實之同一性範圍內，始得自由認事用法。由
    於犯罪實乃侵害法益之行為，犯罪事實自屬侵害性之社會事
    實，亦即刑法加以定型化之構成要件事實，故此所謂「同一
    性」，應以侵害性行為之內容是否雷同，犯罪構成要件是否
    具有共通性( 即共同概念) 為準，若二罪名之構成要件具有
    相當程度之合而無罪質之差異時，即可謂具有同一性。「
    侵占離本人持有之物罪」之行為人，對該物並未先具有委任
    管理等持有之關係，此與其他類型之侵占罪不同，而與「竊
    盜罪」相同，且所謂「侵占」與「竊盜」，俱以不法手段占
    有領得財物，其客觀構成要件之主要事實雷同，二罪復同以
    為自己或第三人不法之所有為主觀要件，同以他人之財物為
    客體，同為侵害財產法益之犯罪，罪質尚無差異，應認為具
    有同一性，從而原確定判決將起訴書所引刑法第320 條第1
    項竊盜罪法條，變更為同法第337 條，論以侵占離本人持有
    之物罪，自難謂有刑事訴訟法第379 條第12款所定訴外裁判
    之違法，最高法院86年度台非字第187 號判決意旨可資參照
    ；另按刑事訴訟法第300 條規定科刑之判決，得就起訴之犯
    罪事實，變更檢察官所引應適用之法條，其所謂「檢察官所
    引應適用之法條」，於起訴書所載法條與到庭實行公訴檢察
    官所更正之法條不相一致時，依檢察一體之原則，應以經更
    正後之法條為準，最高法院96年度臺上字第6512號判決意旨
    可資參照。是本件檢察官雖起訴被告犯刑法第320 條第1項
    之竊盜罪，而與本院所認定被告係犯同法第337 條之侵占離
    本人持有物罪不同，然揆諸上開判決意旨，二者犯罪事實同
    一，且公訴檢察官於亦當庭同意變更起訴法條，則本院自得
    就變更後之法條予以審理，且不生變更起訴法條問題，附此
    敘明。
三、按刑法上之詐欺罪與竊盜罪，雖同係意圖為自己或第三人不
    法之所有而取得他人之財物，但詐欺罪以施行詐術使人將物
    交付為其成立要件，而竊盜罪則無使人交付財物之必要，所
    謂交付，係指對於財物之處分而言，故詐欺罪之行為人，其
    取得財物，必須由於被詐欺人對於該財物之處分而來，否則
    被詐欺人提交財物，雖係由於行為人施用詐術之所致，但其
    提交既非處分之行為，則行為人因其對於該財物之支配力一
    時弛緩，乘機取得，即與詐欺罪應具之條件不符，自應論以
    竊盜罪，最高法院著有33年上字第1134號判例可資參照。查
    被害人僅係同意被告試車，其猶乘坐在該車上，足認被害人
    鄭安泰未有將上開車輛交付予被告之意思，是被告趁被害人
    鄭安泰下車不注意之際將該車輛逕自駛離之所為，係犯刑法
    第320 條第1 項之竊盜罪；另被告將拾得之上開車號3871-U
    P 號自小客車號牌據為己有之行為，係犯刑法第337 條之侵
    占離本人所持有之物罪。又被告所犯上開2 罪，犯意各別，
    被害法益不同，行為互殊，應予分論並罰。次查被告前有如
    事實欄所示之科刑及執行情形，有臺灣屏東地方法院檢察署
    刑案資料查註紀錄表、臺灣高等法院被告前案紀錄表各1 份
    附卷足憑，其於刑之執行完畢後5 年內，故意再犯本件有期
    徒刑以上之竊盜罪，為累犯，就其所犯竊盜罪部分，應依刑
    法第47條第1 項加重其刑。爰審酌被告因一時貪念，侵占非
    己所有之物，使被害人難以尋回，另其以試駕車輛為由，趁
    被害人鄭安泰疏於注意，竊取前開自小客車，犯罪手段惡劣
    ，且其於98年4 月22日，亦以同一方法詐騙取得他人之自小
    客車，並竊取其他自小客車之號牌，懸掛於竊得之自小客車
    上，以掩人耳目，而於98年5 月4 日被查獲，有本院98年度
    易字第468 號判決在卷可按（見本院卷第38頁），竟旋再犯
    本案，顯不思悔改，所為實值非難，暨考量其素行不良，有
    臺灣高等法院被告前案紀錄表在卷可按，被害人鄭安泰、江
    致輝均已領回失竊之財物，被告於本院已坦承犯行等一切情
    狀，並斟酌檢察官之求刑，分別量處如主文所示之刑，並就
    所處罰金刑部分諭知易服勞役之折算標準。
據上論斷，應依刑事訴訟法第284 條之1 、第273 條之1 第1 項
、第299 條第1 項前段，刑法第320 條第1 項、第337 條、第47
條第1 項、第42條第3 項前段、第51條第10款，刑法施行法第1
條之1 ，判決如主文。
本案經檢察官任亭到庭執行職務。
中    華    民    國    98    年    11    月    17    日
                  刑事第五庭  法  官  陳秀慧
以上正本證明與原本無異。
如不服本判決應於收受判決後10日內向本院提出上訴書狀，並
應敘述具體理由；其未敘述上訴理由者，應於上訴期間屆滿後
20日內向本院補提理由書（均須按他造當事人之人數附繕本）
「切勿逕送上級法院」。
中    華    民    國    98    年    11    月    17    日
                                書記官  溫訓暖
附錄本判決論罪科刑法條全文
刑法第320條第1項
意圖為自己或第三人不法之所有，而竊取他人之動產者，為竊盜
罪，處五年以下有期徒刑、拘役或五百元以下罰金。
刑法第337條：
意圖為自己或第三人不法之所有，而侵占遺失物、漂流物或其他
離本人所持有之物者，處五百元以下罰金。


司法院資訊處製作；財團法人民間司法改革基金會備份。
